臺灣屏東地方法院民事判決　　　　　　　　94年度訴字第88號
原　　　告　　財團法人汽車交通事故特別補償基金
法定代理人　　乙○○
訴訟代理人　　甲○○
被　　　告　　丁○○
兼法定代理人　丙○○
　　　　　　　戊○○
上列當事人間請求侵權行為損害賠償事件，本院於民國94年7 月
29日言詞辯論終結，判決如下：
    主      文
被告丁○○應給付原告新台幣伍拾柒萬陸仟伍佰元，及自民國九
十四年七月六日起至清償日止，按週年利率百分之五計算之利息
。
原告其餘之訴駁回。
訴訟費用由被告丁○○負擔。
    事實及理由
一、本件原告於訴狀合法送達被告丁○○前，追加被告丙○○、
    戊○○為當事人，依民事訴訟法第255 條第1 項前段之反面
    解釋，原告所為訴之追加，於法並無不合。又被告經合法通
    知，未於言詞辯論期日到場，核無民事訴訟法第386 條各款
    所列情形，爰依原告之聲請，由其一造辯論而為判決，合先
    敘明。
二、原告主張：被告丁○○出生於民國74年9 月9 日，為限制行
    為能力人，其於93年7 月15日騎乘車牌號碼PKN-547 號機車
    ，沿屏東縣萬丹鄉○○村○○○道路由北往南行駛，途經一
    交岔路口時，適李漏長騎乘車牌號碼PBH-576 號機車沿另一
    產業道路由西往東而至，兩部機車相撞肇事，以致李漏長受
    有陰囊挫傷瘀血併骨折等傷害不治死亡。又因上開兩部肇事
    機車均未據投保強制汽車責任保險，李漏長之繼承人依強制
    汽車責任保險法規定向伊請求補償，扣除其等已領勞工保險
    給付新台幣（下同）823,500 元，經伊給付576,500 元，且
    被告丁○○及其法定代理人即被告丙○○、戊○○依民法第
    187 條第1 項規定，應連帶負損害賠償責任，則依94年2 月
    修正公布前之強制汽車責任保險法第39條第2 項規定，伊得
    於補償金額即576,500 元範圍內，向被告丁○○、丙○○、
    戊○○求償，請求其等連帶給付伊576,500 元等情，並聲明
    ：被告應連帶給付原告576,500 元，及自起訴狀繕本最後送
    達被告翌日（94年7 月6 日）起至清償日止，按週年利率百
    分之5 計算之利息。被告則未於言詞辯論期日到場，亦未提
    出書狀作何聲明或陳述。
三、經查原告主張：被告丁○○於93年7 月15日下午6 時50分許
    ，騎乘車牌號碼PKN-547 號機車，沿屏東縣萬丹鄉○○村○○○道路由北往南行駛，途經一交岔路口時，適李漏長騎乘
    車牌號碼PBH-576 號機車沿另一產業道路由西往東而至，兩
    部機車相撞肇事，致李漏長受有陰囊挫傷瘀血併骨折等傷害
    不治死亡，該兩部肇事之機車均非強制汽車責任保險之被保
    險汽車，李漏長之繼承人依強制汽車責任保險法之規定向原
    告請求補償，經原告給付576,500 元各事實，業據其提出臺
    灣屏東地方法院檢察署相驗屍體證明書、屏東縣警察局道路
    交通事故證明書、汽車交通事故特別補償金收據暨行使代位
    權告知書及社會保險給付金額查詢回覆各1 件為證，並經調
    閱本院94年度交訴字第28號被告丁○○過失致死案件刑事偵
    、審卷宗查明無誤，被告對於原告主張之事實，已於相當時
    期受合法之通知，而於言詞辯論期日不到場，亦未提出準備
    書狀爭執，依民事訴訟法第280 條第3 項準用同條第1 項規
    定，應視同自認，則原告主張之事實，自堪信為實在。
四、本件之爭點為：1.被告丁○○是否有故意或過失而應負侵權
    行為損害賠償責任？2.原告向被告丁○○求償之金額是否超
    過被告丁○○所應負擔之損害賠償金額？3.被告丙○○、戊○○是否應與被告丁○○對原告負連帶給付之責？茲分別論
    述如下：
  (一)本件汽車交通事故發生於93年7 月15日，應適用94年2 月修
    正公布前之強制汽車責任保險法之規定，而修正前該法第38
    條第1 項第2 款及第39條第1 項、第2 項規定：汽車交通事
    故發生時，受害人或其繼承人因肇事汽車非被保險汽車，未
    能依本法規定向保險人請求給付保險金者，得在相當於本法
    規定之保險金範圍內，向特別補償基金請求補償。特別補償
    基金依前條規定為補償者，視為加害人或汽車所有人損害賠
    償金額之一部分。特別補償基金於補償金額範圍內，得直接
    向加害人或汽車所有人求償。關於特別補償基金向加害人或
    汽車所有人求償，因加害人或汽車所有人所負之責任為侵權
    行為損害賠償責任，而非獨立之無過失責任，故應以加害人
    或汽車所有人對於事故之發生有故意或過失而應負損害賠償
    責任為限。
  (二)被告丁○○未領有駕駛執照而騎乘機車肇事，為其於刑事審
    判中所自認，則其違反道路交通管理處罰條例第21條第1 項
    第1 款保護他人之法律，自應推定為有過失（最高法院89年
    度台上字第490 號判決參照）。又被告丁○○行抵設有閃光
    黃燈號誌之本件肇事交岔路口，應減速接近，注意安全，小
    心通過，其未遵守燈光號誌之指示，即貿然行駛進入交岔路
    口，以致與李漏長騎乘之機車相撞肇事，違反道路交通安全
    規則第102 條第1 項第1 款之規定，亦有過失。至於李漏長
    未遵守閃光紅燈號誌之指示，先停止於交岔路口前，讓被告
    丁○○之車先行，對於車禍之發生固與有過失，惟此不能解
    免被告丁○○之責任，被告丁○○仍難辭過失之責，且自上
    開肇事情節觀之，被告丁○○至少應負百分之40之過失責任
    。就此，本院交通法庭亦認被告丁○○有過失，而以過失致
    人於死罪名，判處被告丁○○有期徒刑10月，緩刑3 年，有
    本院94年度交訴字第28號刑事判決在卷可稽。又李漏長因本
    件車禍死亡，遺有配偶及1 子1 女，經其妻潘金筍於刑案警
    訊中陳稱明白，被告丁○○依法應負之損害賠償責任包括殯
    葬費、扶養費及慰撫金等項（參見民法第192 條第1 項、第
    2 項及第194 條），單以慰撫金一項而論，其金額即可能超
    過576,500 元，被告丁○○對於原告主張求償576,500 元未
    超過其應賠償之金額一節，復未加以爭執，則原告之主張自
    堪予採信。
  (三)按無行為能力人或限制行為能力人，不法侵害他人之權利者
    ，以行為時有識別能力為限，與其法定代理人連帶負損害賠
    償責任，民法第187 條第1 項前段固定有明文。惟查94年2
    月修正公布前強制汽車責任保險法第39條第2 項規定：特別
    補償基金於補償金額範圍內，得直接向加害人或汽車所有人
    求償。並未如修正後該法第42條第2 項前段規定：特別補償
    基金於給付補償金額後，得代位行使請求權人對於損害賠償
    義務人之請求權。則自難將加害人解為與損害賠償義務人同
    義，而擴張及於加害人之法定代理人或僱用人等依法應連帶
    負損害賠償責任之人。且本件被告丁○○所騎PKN-547 號機
    車之車主乃其本人，有車號查詢重型機車車籍附於刑案相驗
    卷第17頁可憑，亦不能認被告丙○○、戊○○為該機車之所
    有人。則原告依94年2 月修正公布前強制汽車責任保險法第
    39 條 第2 項規定向被告丙○○、戊○○求償，於法即有未
    合。
五、綜上所述，原告依94年2 月修正公布前強制汽車責任保險法
    第39條第2 項規定，請求被告丁○○、丙○○、戊○○連帶
    給付576,500 元，及自94年7 月6 日起至清償日止，按週年
    利率百分之5 計算之利息，於主文第1 項所示範圍內，為有
    理由，應予准許。逾此範圍，非有理由，應予駁回。
六、據上論結，本件原告之訴為一部有理由，一部無理由，依民
    事訴訟法第385 條第1 項前段、第79條、第85條第1 項但書
    ，判決如主文。
中　　華　　民　　國　　94　　年　　8 　　月　　5 　　日
                  民事第二庭    法　官　春生
正本係照原本作成。
如對判決上訴，須於判決送達後20日內向本院提出上訴狀，其未
表明上訴理由者，應於提出上訴後20日內向本院補提理由書狀（
均須按他造當事人之人數附繕本）。
                                書記官　洪榮華
中　　華　　民　　國　　94　　年　　8 　　月　　5 　　日
